臺灣士林地方法院刑事判決　　　　　　　 96年度訴字第880號
公　訴　人　臺灣士林地方法院檢察署檢察官
被　　　告　乙○○
　　　　　　　　　　樓
上列被告因偽造文書等案件，經檢察官提起公訴（96年度偵字第
8122號），被告於本院準備程序期日就被訴事實為有罪之陳述，
經本院合議庭裁定本案改由受命法官獨任以簡式審判程序進行審
理後，判決如下：
    主  文
乙○○犯行使偽造私文書罪，處有期徒刑肆月，如易科罰金以新
台幣壹仟元折算壹日，減為有期徒刑貳月，如易科罰金，以新臺
幣壹仟元折算壹日。如附表所示「偽造署押之文件」欄所示文件
上偽造之「甲○○」署押及指印（枚數詳如「數量」欄所載），
均沒收；又犯不能安全駕駛動力交通工具罪，處拘役伍拾日，如
易科罰金以新台幣壹仟元折算壹日，減為拘役貳拾伍日，如易科
罰金，以新臺幣壹仟元折算壹日。
    事  實
一、
 (一)乙○○於民國95年11月14日凌晨4 時許，在臺北市大同區○
   ○○路錢櫃KTV 內與友人飲用啤酒後，至同日凌晨6 時許，
   已有醉意達不能安全駕駛動力交通工具之程度，竟仍貿然駕
   駛車號1256 -KE號自小客車離去，嗣於同日時30分許，行經
   臺北市○○區○○路與民生西路口時，終因不勝酒力而闖越
   紅燈，不慎追撞前方由江愛蕊所騎乘之車牌號碼BKQ-970 號
   重型機車右側車身，致江愛蕊人車倒地向前滑行，再撞及謝
   文鍾所駕駛車牌號碼BD-260號自大客車左前車輪後，受有雙
   腳擦傷、左大腿及左臉擦傷之傷害（過失傷害部分，未據告
   訴，檢察官未予起訴）。乙○○嗣經臺北市政府警察局大同
   分局雙連派出所警員陳裕民到場處理時，並發現乙○○呼氣
   酒精濃度每公升0.79毫克。
 (二)乙○○唯恐其無照、酒後駕車及闖越紅燈等事將遭重罰，竟
   即基於接續偽造私文書及偽造署押之犯意，冒用其胞兄「甲
   ○○」之名義，接續在員警所交付之序號第4218號酒精濃度
   測定表、臺北市政府警察局第AEU284 959號舉發違反道路交
   通管理事件通知單移送聯上「收受通知聯者簽章」欄內、道
   路交通事故現場圖、補充資料表、談話紀錄表、臺北市政府
   警察局大同分局調查筆錄、指紋卡、無服用酒精成分物品通
   知書、權利告知通知書、逮捕通知書、及臺北市政府警察局
   通知（本人）、（親友）等文件資料上，多次偽造「甲○○
   」之簽名並按捺指紋（詳如附表各編號所示），並偽造而用
   以證明「甲○○」已收受臺北市政府警察局舉發違反道路交
   通管理事件通知、涉嫌公共危險之權利告知、「甲○○」本
   人無須以電話通知親友等私文書，一併交還給員警而行使之
   ，乙○○於同一逃避追緝之目的，復基於偽造署押之單一犯
   意，在臺北市政府警察局大同分局，接續在如附表編號所示
   之序號第4218號酒精濃度測定表、道路交通事故現場圖、補
   充資料表、談話紀錄表、臺北市政府警察局大同分局調查筆
   錄、「甲○○」之指紋卡及口卡片、無服用酒精成分物品通
   知書上偽造「甲○○」之署押及按捺指紋於上（偽造「甲○
   ○」署押及指印枚數詳如附表所示），均足以生損害於「甲
   ○○」、偵審機關對於前開案件偵審之正確性及交通主管機
   關對於交通管理與處罰之正確性。嗣經警送驗其指紋比對結
   果，始知上情。
二、案經臺北市政府警察局大同分局移送台灣士林地方法院檢察
    署檢察官偵查起訴。
    理  由
一、本件被告所犯非死刑、無期徒刑、最輕本刑為3 年以上有期
    徒刑之罪，或高等法院管轄第一審之案件，被告於本院準備
    程序中，就被訴事實為有罪之陳述，經告以簡式審判程序之
    旨，並聽取檢察官、被告之意見後，本院合議庭裁定本案由
    受命法官獨任進行簡式審判程序，是本件之證據調查，依刑
    事訴訟法第273 條之2 規定，不受同法第159 條第1 項、第
    161 條之2 、第161 條之3 、第163 條之1 及第164 條至第
    170 條規定之限制，合先敘明。
二、
  1.上揭犯罪事實(一)部分，業據被告於本院準備、審理時自白不
    諱，並經被害人江愛蕊、謝文鍾在警詢中指述無訛（偵查卷
    第27至31頁），且有刑法第185 條之3 案件測試觀察紀錄表
    、臺北市政府警察局第AE U284959號舉發違反道路交通管理
    事件通知單、序號第42 18 號酒精濃度測定表、現場查獲照
    片14幀附卷可資佐證（偵查卷第35、36、47至53頁），被告
    之自白與事實相符，足以採信。被告此部分事證明確，犯行
    洵堪認定。
  2.上揭犯罪事實(二)部分，亦據被告於本院準備、審理時自白不
    諱，並經被害人甲○○在警詢中指述無綦詳（偵查卷第8 至
    10頁），且有內政部警政署刑事警察局公函一份、附表所示
    之序號第4218號酒精濃度測定表、臺北市政府警察局第AEU2
    84 959號舉發違反道路交通管理事件通知單、道路交通事故
    現場圖、補充資料表、談話紀錄表、臺北市政府警察局大同
    分局調查筆錄、「甲○○」之指紋卡及口卡片、無服用酒精
    成分物品通知書、權利告知通知書、逮捕通知書、及臺北市
    政府警察局通知（本人）、（親友）等文件資料在卷可佐（
    偵查卷第17至19頁、32、36、41、42、54至57頁），
三、
 (1)按刑法第185 條之3 之服用酒類不能安全駕駛而為駕駛罪係
   屬公共危險罪，所謂公共危險罪乃指足以造成特定或不特定
   多數人死亡或身體健康受到傷害，以及財物受損等嚴重後果
   之具有公共危險性之犯罪行為。又本條規定並未在構成要件
   中設有「致生公共危險」之構成要件要素，故為抽象公共危
   險罪，而所謂抽象公共危險罪，即立法者在構架此種犯罪之
   構成要件時，即以構成要件要素之彼此關聯，而預先認定該
   行為具有一般之抽象危險，而不以事實上業已發生危險，方
   具有可罰性。再查被告當呼氣酒精濃度達0.79mg/l時將造成
   輕度中毒，達0.5mg/l 時，將影響駕駛，達0.75mg/l時，將
   造成思考、個性及行為改變，當呼氣濃度達1mg/l 時，將造
   成中度中毒，而有步態不穩、噁心、嘔吐、精神混惑不清等
   症狀等情，有行政院國軍退除役官兵輔導委員會臺北榮民總
   醫院鑑定函可按。準此，駕駛人之生理狀況常受酒精相當程
   度之影響，注意力及反應能力降低，其駕駛能力受影響，不
   足以應付駕駛交通工具之各種狀況，其駕駛行為將對其餘用
   路人造成一般之危險性，於此而認為當呼氣酒精濃度達每公
   升0.5 毫克時，已不能安全駕駛，應屬合乎科學證據，當為
   可採。本件被告經檢驗其呼氣中所含酒精濃度達0.79mg/l，
   已有前述影響駕駛之情形。顯見被告服用酒類已影響其精神
   及反應，而達不能安全駕駛動力交通工具，此部分核被告乙
   ○○所為係犯刑法第185 條之3 之服用酒類不能安全駕駛動
   力交通工具而駕駛罪。
 (2)按刑法第217 條所稱之「偽造署押」，係指行為人冒用本人
   名義在文件上簽名或為民法第3 條第3 項所稱指印之類似簽
   名之行為者而言（最高法院80年台非字第277 號判決可資參
   照），故倘行為人係以簽名之意，於文件上簽名，且該簽名
   僅在於表示簽名者個人身分，以作為人格同一性之證明，除
   此之外，再無任何其他用意者，即係刑法上所稱之「署押」
   ，若於作為人格同一性之證明之外，尚有其他法律上之用意
   （例如表示對於某事項為同意之用意證明）者，即應該當刑
   法上之「私文書」。故在附表編10之違反道路交通管理事件
   通知單移送聯上「收受通知聯者簽章」欄內偽簽他人姓名，
   自不待依習慣或特約，單從形式上觀察，即足以知悉係表示
   由該他人名義出具領收通知聯之證明，此與事先在印妥內容
   之收據上偽簽他人姓名之情形，無分軒輊，當然屬刑法第21
   0 條所稱之私文書；另附表編號9 之臺北市政府警察局大同
   分局通知（親友）無需通知之通知書、同附編號11之臺北市
   政府警察局大同分局權利告知書、同附表表編12之臺北市政
   府警察局大同分局逮捕通知書等文書，或偽簽「甲○○」之
   署押、或按指印，因該等文件本有表示員警對「甲○○」權
   利告知、逮捕通知、通知書為「收受」意思表示之法律上用
   意證明，核被告乙○○此部分所為係犯係犯刑法第216 條、
   第210 條之行使偽造私文書罪。又被告於如其餘附表1 至8
   所示前述以外之筆錄、口卡片或、酒精濃度檢測紀錄表、無
   服用酒精成分物品通知單，此種告知或通知，性質上屬觀念
   通知，並不生法效意思，尚與刑法所規範之文書有別，被告
   縱有偽造署押於其上，亦與刑法偽造文書罪不該當，被告於
   上開文件上偽簽「甲○○」署押時，並無何意思表示之意，
   是以被告於如附表編號1 至8 所示之文書上，偽造「甲○○
   」名義之署押及按捺指印，核係犯刑法第217 條第1 項之偽
   造署押罪；公訴人認為被告此部分所為係犯刑法第216 條、
   第210 條之偽造私文書罪，容有未洽，然其基本事實同一，
   本院自得變更起訴法條。被告於附表編號9 至12所示文件上
   偽造「甲○○」署押之犯行乃偽造私文書之階段行為；又其
   偽造私文書之低度行為復為行使偽造私文書之高度行為所吸
   收，均不另論罪。被告於附表所示編號1 至8 所示之文件上
   多次偽造署押，及編號9 至12所示私文書上之各該多次偽造
   署押，以偽造私文書，並持以行使之行為，主觀上均係基於
   逃避刑責動機係以單一犯意接續多次為之，因此各個舉動不
   過為犯罪行為之一部，雖經刑法分別給與不同罪名之評價，
   是同一刑案案件中之數偽造行為可視為一刑事訴訟程序之數
   個階段，不過係行為接續而完成整個犯罪，顯係基於單一犯
   意接續所為，侵害單一法益，應包括於一行為予以評價，為
   接續犯，論以行使偽造私文書之一罪。（最高法院84年度台
   非字第10號判決參接續犯，論以一罪。（最高法院84年度台
   非字第10號判決參照），公訴意旨雖未就被告所犯如附表編
   號3、7所述偽造署押犯行於起訴書中敘及，惟此部分與前開
   經起訴併論罪科刑部分，有實質上一罪關係，為起訴效力所
   及，本院自得並予審究。
 (3)被告乙○○所犯上揭服用酒類不能安全駕駛動力交通工具而
   駕駛罪及行使偽造私文書罪二罪間，犯意各別，行為互殊，
   應予分論併罰。
 (4)爰審酌被告為避刑責竟偽造他人署押之犯罪動機，及呼氣酒
   精之濃度，飲酒已達不能安全駕駛，仍駕車上路，漠視用路
   人之安全，暨其犯罪之目的、手段、對被害人及國家、社會
   法益所生之危害，及其犯罪後之態度等一切情狀，就其所犯
   上開2 罪分別量處如主文所示之刑，並分別諭知易科罰金之
   折算標準。又被告所犯上開2 罪，犯罪時間均在96年4 月24
   之前，自符合中華民國96年罪犯減刑條例有關減刑之規定，
   應依中華民國96年罪犯減刑條例第2 條第1 項第3 款之規定
   減其宣告刑期2 分之1 ，且諭知其易科罰金之折算標準，以
   示懲儆。
 (5)如附表編號9 至12所示之文書，已交警察機關，非屬被告所
   有，自無從諭知沒收，然其上偽造之「甲○○」署押及指印
   ，暨被告於附表編號1 至8 所示文件上偽造之「甲○○」署
   押及指印，均依刑法第219 條規定諭知沒收。
據上論斷，應依刑事訴訟法第273 條之1 第1 項、第299 條第1
第1 項前段、第300 條，刑法第185 條之3 、第216 條、第210
條、第51條第10款、第41條第1 項前段、第219 條，中華民國96
年罪犯減刑條例第2 條第1 項第3 款、第7 條，刑法施行法第1
條之1 ，判決如主文。
五、本案經檢察官蔡啟文到庭執行職務。
中　　華　　民　　國　　96　　年　　11　　月　　30　　日
                  刑事第二庭法  官　蔡明宏
以上正本證明與原本無異。
如不服本判決，應於收受送達後10日內向本院提出上訴書狀，其
未敘述上訴之理由者並得於提起上訴後20日內向本院補提理由書
（均須按他造當事人之人數附繕本）。
                        　　書記官　夏珍珍
中　　華　　民　　國　　96    年    11    月    30    日
附表
　┌──┬──────────────────┬──────────┐
　│編號│偽造「甲○○」署押之文件　　　　　  │偽造「甲○○」署押數│
  │    │                                    │量                  │
　├──┼──────────────────┼──────────┤
　│ 1　│臺北市政府警察局大同分局95年11月14日│簽名3枚、指印9 枚　 │
　│　　│調查筆錄　　　　　　　　　　　　　　│　　　　　　　　　　│
  │    │　                                  │                    │
　├──┼──────────────────┼──────────┤
　│ 2　│序號第4218號酒精濃度測定表          │簽名1 枚、指印4 枚　│
　├──┼──────────────────┼──────────┤
　│ 3　│「甲○○」之口卡片　　　　　　　　　│指印1 枚（未經起訴）│
　├──┼──────────────────┼──────────┤
　│ 4　│道路交通事故現場圖                  │簽名1 枚、指印1 枚  │
　├──┼──────────────────┼──────────┤
　│ 5　│臺北市政府警察局大同分局交通分隊道路│簽名1 枚、指印1 枚  │
　│　　│交通事故補充資料表                  │                    │
  │    │　　　　　　　　　　　　　　　　　　│                    │
　├──┼──────────────────┼──────────┤
　│ 6　│臺北市政府警察局大同分局交通分隊談話│簽名1 枚、指印9 枚　│
　│　　│記錄表　　　　　　　　　　　　　　　│                    │
  │    ├
  ├──┼──────────────────┼──────────┤
  │ 7  │「甲○○」指紋卡                    │指印20枚            │
  │    │                                    │（未經起訴）        │
  ├──┼──────────────────┼──────────┤
  │ 8  │無服用酒精成分物品受稽查人簽名欄    │簽名1 枚、指印1 枚  │
  │    │                                    │                    │
　├──┼──────────────────┼──────────┤
　│ 9  │臺北市政府警察局大同分局通知（親友）│簽名1枚、指印1枚　　│
　│　　│無需通知之通知書                    │　　　　　　　　　　│
  ┼────      ──────────────┼──────────┤                               │                    │
　│  　│臺北市政府警察局第AEU284959 號舉發違│簽名1 枚            │
　│10  │反道路交通管理事件通知單移送聯上「收│（未附卷）          │
  │    │受通知聯者簽章」欄內                │                    │
　├──┼──────────────────┼──────────┤
  │11  │臺北市政府警察局大同分局權利告知書  │簽名1 枚、指印1 枚  │
  │    │                                    │　                  │
　├──┼──────────────────┼──────────┤
　│12  │臺北市政府警察局大同分局逮捕通知書　│簽名1枚、指印1枚　　│
　├──┼──────────────────┼──────────┤
